【裁判字號】    89,訴,694
【裁判日期】    890825
【裁判案由】    偽造文書等
【裁判全文】
臺灣桃園地方法院刑事判決                          八十九年度訴字第六九四號
    公訴人  台灣桃園地方法院檢察署檢察官
    被  告  己○○
右列被告因偽造文書等案件，經檢察官提起公訴（八十八年度偵字第一八七七六號）
，本院判決如左：
        主  文
己○○共同行使偽造私文書，足生損害於他人，處有期徒刑拾月。偽造聯合當舖編號
第九四一號當票上收執聯、存根聯上偽造「丁○○」署押肆枚（簽名、指印各貳枚）
及變造丁○○國民身分證、變造甲○○國民身分證上「己○○相片」各壹張，均沒收
。
        事  實
一、己○○與不詳年籍、姓名綽號「小鄭」之成年男子基於共同行使變造特種文書及
    行使偽造私文書之犯意聯絡，己○○於民國八十八年七月十四日晚上七時許，在
    台北縣板橋市「南雅夜市」提供自己照片數幀給「小鄭」使用，「小鄭」獨自以
    登報佯徵司機方式，於當日晚上九時許，在台北縣土城市○○路○段八三號前，
    向丁○○詐得車號ＨＹ─三０二二號自小客車、國民身分證及汽車行車執照等財
    物後，旋在台灣某不詳地區，以換貼己○○照片方式，變造丁○○之國民身分證
    後，於當日晚上十一時許，「小鄭」駕駛前開車號ＨＹ─三０二二號自小客車搭
    載己○○，於翌日（即十五日）凌晨二時十五分許，至桃園縣桃園市○○路○段
    三八一號戊○○（起訴書誤繕為黃榮添）經營之「聯合當舖」，己○○復基於意
    圖為自己不法之所有及收受贓物之概括犯意，收受前開汽車及證件，進入聯合當
    舖，出示變造丁○○之國民身分證及汽車行車執照，冒充丁○○以新台幣（下同
    ）十四萬元典當前開車輛，並在編號第九四一號當票上（收執聯、存根聯）以複
    寫方式一次偽造「丁○○」署押四枚後（署押、指印各二枚），併交付給不知情
    之戊○○予以行使，足以生損害於內政部對國民身分證管理之正確性及丁○○，
    使戊○○不疑有他，交付十四萬元，己○○將變造之丁○○國民身分證、汽車行
    車執照及當票收執聯均交還「小鄭」，並收取五千元花用（下稱第一次犯行）。
    嗣「小鄭」另以相同手法，於同年八月五日晚上七時許，在台北縣板橋市○○路
    與漢生西路附近（起訴書誤繕為漢生路），向乙○○詐得車主甲○○所有之車號
    ＨＵ─三六二八號自小客車、汽車行車執照及甲○○之國民身分證後，「小鄭」
    旋在台灣某不詳地區，以換貼己○○相片方式，變造甲○○之國民身分證，並於
    翌日（即六日）凌晨二時三十分許，駕駛前開車號ＨＵ─三六二八號自小客車，
    搭載己○○，共同前往桃園縣桃園市○○路○段五八一號丙○○經營「大嘉當舖
    」，己○○復承前概括犯意，收受前開汽車及證件後，進入「大嘉當舖」，出示
    變造甲○○國民身分證予以行使，足生以損害於內政部對國民身分證管理之正確
    性及甲○○，冒充車主甲○○佯以二十萬元典當前開車輛，丙○○發覺己○○竟
    不會書寫甲○○名字，伺機報警查獲，而未得逞（下稱第二次犯行）。
二、案經桃園縣警察局桃園分局報請台灣桃園地方法院檢察署檢察官偵查起訴。
        理  由
一、訊據被告己○○固坦承於右揭時、地，先後二次與綽號「小鄭」成年男子，持換
    貼相片之變造證件，典當汽車等事實，惟矢口否認有何收受贓物及詐欺取財之犯
    行，辯稱：伊僅幫「小鄭」當車賺錢花用，伊並不知係贓物也沒有詐騙當舖云云
    。經查，被告與「小鄭」先後二次持變造丁○○、甲○○之國民身分證及汽車證
    件，分別向「聯合典舖」、「大嘉當舖」，典當之車號ＨＹ─三０二二號自小客
    車及車號ＨＵ─三六二八號自小客車等情，業據被害人丁○○、乙○○、甲○○
    、丙○○及戊○○等人於警訊及偵查中指述甚詳，並有贓物領據、當票影本及變
    造丁○○國民身分證影本、變造甲○○國民身分證及行車執照影本等文件，附卷
    可稽，是被告持變造證件，佯裝為車主向前開當舖負責人典當來路不明之汽車，
    竟諉稱不知係贓物亦無詐騙犯行云云，顯係卸責之詞，不足為採。至於，公訴人
    認被告與「小鄭」均屬詐騙集團一員，被告亦參與刊登廣告騙車等犯行云云，惟
    前開車號ＨＹ─三０二二號及ＨＵ─三六二八號自小客車及證件，係被害人丁○○、乙○○見報徵司機廣告，分別遭不詳之人或自稱「黃經理」之人所詐騙，並
    非被告所為等情，業據被害人丁○○、乙○○於警訊時陳述在卷，且綽號「小鄭
    」並未落網，則「小鄭」是否為被害人所述刊登廣告騙車之人，顯無從查證，是
    被告是否如公訴人所認定參與騙車之犯行，雖有可疑性，惟乏積極證據足以證明
    ，尚難據被告提供照片出面當車之行為，遽以推認被告參與共同詐騙車汽車之犯
    行成立認定基礎，附此敘明。是本件事證明確，被告犯行堪予認定。
二、核被告所為，係犯刑法第二百十六條、第二百十條之行使偽造私文書罪，同法第
    二百十六條、第二百十二條之行使變造私文書罪、第三百四十九條第一項之收受
    贓物罪，而被告第一次詐當汽車犯行，係犯刑法第三百三十九條第一項之詐欺取
    財罪，第二次詐當失敗犯行，係犯刑法第三百三十九條第三項、第一項之詐欺取
    財未遂罪。又公訴人起訴之事實雖未敘及被告收受贓物及詐欺取財（典當汽車部
    分）犯行，然該部分事實與公訴人起訴之事實既具有牽連犯之裁判上一罪關係，
    應為起訴效力所及，本院自得一併審究。被告以複寫方式在聯合當舖編號九四一
    號當票收執聯及存根聯上一次偽造「丁○○」四枚署押部分，為偽造文書之部分
    行為，而其偽造之低度行為又為行使之高度行為所吸收，均不另論罪，公訴人認
    應以刑法第二百十七條偽造署押罪論，容有誤會。而被告變造國民身分證之低度
    行為，為行使之高度行為所吸收，亦不另論罪。被告與「小鄭」二人就前開行使
    偽造私文書、行使變造特種文書犯行間，有犯意聯絡及行為分擔，為共同正犯。
    又被告前後二次之詐欺（第二次為詐欺未遂）、行使變造特種文書及收受贓物等
    犯行，時間緊接，犯罪構成要件相同，顯係各基於概括犯意為之，應依刑法第五
    十六條連續犯規定各論以一罪，並均加重其刑。又被告所犯前開數罪間，有方法
    結果之牽連關係，依刑法第五十五條規定，從一重之行使偽造私文書罪處斷。至
    於，公訴人認被告與「小鄭」共同刊登報紙廣告向被害人詐騙汽車及證件，涉犯
    刑法第三百三十九條第一項之詐欺取財罪云云，尚乏證據足以證明，前已詳述，
    惟公訴人此部分犯行與前揭已論罪科刑部分有裁判上一罪關係，爰不另為無罪諭
    知。爰審酌被告貪圖近利，持變造證件詐當來路不明之汽車牟利，使車主蒙受損
    害，惟犯後主動供述第一次犯行，態度尚稱良好等一切情狀，量處如主所示之刑
    ，以資懲儆。
三、偽造聯合當舖編號九四一號當票收執聯、存根聯，均未扣案，僅就其上所偽造「
    丁○○」署押四枚（簽名、指印各二枚），爰依刑法第二百十九條規定均諭知沒
    收。變造丁○○國民身分證及變造甲○○國民身分證上「己○○相片」各一張，
    均為被告所有供犯罪所用之物，依刑法第三十八條第一項第二款規定均諭知沒收
    。
據上論斷，應依刑事訴訟法第二百九十九條第一項前段，刑法第二十八條、第五十六
條、第二百十六條、第二百十條、第二百十二條、第三百三十九條第一項、第五十五
條、第二百十九條、第三十八條第一項第二款，罰金罰鍰提高標準條例第一條前段，
判決如主文。
本案經檢察官魏雯祈到庭執行職務。
中      華      民      國    八十九    年      八      月    二十五    日
                              臺灣桃園地方法院刑事第二庭
                                  法    官    傅  中  樂
右正本證明與原本無異。
如不服本判決，應於判決送達後十日內，向本院提出上訴狀。
                                  書 記 官    梁  麗  雲
中      華      民      國    八十九    年      八      月    三十一    日
附論罪科刑依據之法條：
刑法第二百十六條
行使第二百十條至第二百十五條之文書者，依偽造、變造文書或登載不實事項或使登
載不實事項之規定處斷。
刑法第二百十條
偽造、變造私文書，足以生損害於公眾或他人者，處五年以下有期徒刑。
刑法第二百十二條
偽造、變造護照、旅券、免許證、特許證及關於品行、能力、服務或其他相類之證書
、介紹書，足以生損害於公眾或他人者，處一年以下有期徒刑，拘役或三百元以下罰
金。
刑法第三百三十九條第一項
意圖為自己或第三人不法之所有，以詐術使人將本人或第三人之物交付者，處五年以
下有期徒刑、拘役或科或併科一千元（已提高十倍為一萬元）以下罰金。
刑法第三百四十九條第一項
收受贓物者，處三年以下有期徒刑、拘役或五百元以下罰金。


司法院資訊處製作；財團法人民間司法改革基金會備份。
